【裁判字號】    95,交聲,605
【裁判日期】    950822
【裁判案由】    聲明異議
【裁判全文】
臺灣彰化地方法院交通事件裁定        95年度交聲字第605號
原處分機關  交通部公路總局台中區監理所彰化監理站
異議人即    甲○○
受處分人
上列異議人即受處分人（下簡稱異議人）因違反道路交通管理處
罰條例案件，對於交通部公路總局臺中區監理所彰化監理站（下
簡稱原處分機關）民國95年6月16日所為之裁決書（彰監四字第
裁64─I00000000號）不服，聲明異議，本院裁定如下：
   主  文
原處分撤銷。
甲○○汽車駕駛人，駕駛汽車因酒精濃度超過規定標準肇事致人
死亡，吊銷其駕駛執照，終身禁考。
   理  由
一、按汽車駕駛人飲用酒類後其吐氣所含酒精濃度超過每公升
    0.25毫克以上不得駕車；汽車駕駛人，駕駛汽車經測試檢定
    酒精濃度超過規定標準者，處1萬5千元以上6萬元以下罰鍰
    ，並當場移置保管車輛‧‧‧致人重傷或死亡者，吊銷其駕
    駛執照，並不得再考領；道路交通安全規則第114條第2款及
    94年12月28日公布而於95年7月1日施行前道路交通管理處罰
    條例第35條第1項第1款定有明文。又94年2月5日公布，95年
    2月5日施行之行政罰法第26條規定：「一行為同時觸犯刑事
    法律及違反行政法上義務定者，依刑事法律處罰之。但其行
    為應處以其他種類行政罰或得沒入之物而未經法院宣告沒收
    者，亦得裁處之。前項行為如經不起訴處分或為無罪、免訴
    、不受理、不付審理之裁判確定者，得依違反行政法上義務
    規定裁處之。」而道路交通處罰事件本質上屬於行政罰，並
    無疑義，故解釋上自應適用上開行政罰法規定，合先敘明。
二、原處分意旨略以：異議人甲○○於民國95年6月11日4時45分
    許，駕駛車號8403-LK號自用一般小客車，在彰化縣秀水鄉
    ○○路98號前酒後駕車肇事致人死亡，經警檢測其酒精濃度
    為每公升0.68毫克，爰依道路交通管理處罰條例第35條第1
    項第1款之規定，裁決罰鍰新臺幣4萬9千5百元，並吊銷其駕
    駛執照，終身禁考。
三、聲明異議意旨略以：異議人酒醉駕駛一案，深感後悔，請求
    網開一面撤銷原處分，爰依法聲明異議。
四、經查，異議人對於上揭時、地，有酒後駕駛動力交通工具肇
    事致人死亡之違規行為並不爭執，並經臺灣彰化地方檢察署
    檢察官於95年7月31日以95年度偵字第6284號起訴書提起公
    訴在案，是異議人前揭違規行為，應堪認定。本件異議人因
    酒醉駕車涉犯公共危險罪及過失致死罪，由臺灣彰化地方法
    院檢察署提起公訴，其行為尚無經無罪、免訴、不受理、不
    付審理之裁判確定者之情事，然異議人在此之前，即已因同
    一案件，於95年6月16日，向原處分機關繳納罰鍰4萬9千5百
    元並吊扣駕駛執照結案。顯見本件不論在警員舉發，或原處
    分機關收納異議人繳交之罰鍰結案時，均無法考量異議人是
    否受有刑事追訴。直言之，本件違規行為罰鍰部分在依刑事
    法律訴追與否確定前，原處分機關即先予裁罰，揆諸上開行
    政罰法規定，即有未合。
五、綜上，原處分機關在異議人因同一事件，由檢察官為處分或
    法院判決確定之前，逕依道路交通管理處罰條例第35條第1
    項第1款、違反道路交通管理事件統一裁罰標準表等規定，
    裁處異議人罰鍰4萬9千5百元，程序上顯有違誤。異議人所
    陳雖無理由，然本案處分既有上開違誤，仍難維持，應由本
    院撤銷，發回原處分機關審酌上情，另為適法處分。又吊銷
    其駕駛執照，終身禁考，屬於行政罰法第26條第1項但書所
    稱其他種類行政罰，仍得裁處之，爰依道路交通管理處罰條
    例第35條第1項第1款之規定，吊銷其駕駛執照，終身禁考。
六、據上論斷，應依道路交通管理處罰條例87條，道路交通案件
    處理辦法第20條，裁定如主文。
中    華    民    國    95    年    8     月    22    日
                      交通法庭  法  官  姚銘鴻
以上正本證明與原本無異
如不服本裁定，應於裁定送達後5日內向本院提出抗告狀 (須附
繕本 )。
中    華    民    國    95    年    8     月    22    日
                                書記官  謝志鑫


司法院資訊處製作；財團法人民間司法改革基金會備份。
